臺灣高等法院臺南分院刑事判決　　　　 95年度上易字第594號
上　訴　人
即　被　告　乙○○
選任辯護人　蔡敬文　律師
選任辯護人　林曜辰　律師
上　訴　人
即　被　告　戊○○
上列上訴人因傷害案件，不服臺灣雲林地方法院94年度易字第98
號中華民國95年9月4日第一審判決（起訴案號：臺灣雲林地方法
院檢察署94年度調偵字第9號），提起上訴，本院判決如下：
    主  文
上訴駁回。
    事  實
一、民國（下同）92年01月間，演藝人員乙○○（藝名周星辰）
    參與民視電視臺（以下簡稱民視）「臺灣奇案」戲劇演出，
    因工作上之問題，與製作人郭美珠發生口角，遭郭美珠當眾
    毆打耳光，並斷絕乙○○在「臺灣奇案」之演出機會。乙○○自覺受辱，認該事件未了，企圖報復。乙○○曾以新臺幣
    （下同）20,000元之代價，委託「陳正倫」出面處理掌摑事
    件，惟不了了之。嗣於同年03月左右，乙○○因參與大愛電
    視臺劇場「妙有春風」演出，結識該節目執行製作戊○○，
    戊○○追求乙○○，兩人過從甚密。乙○○乃思利用戊○○
    遂行報復之目的。乙○○因而萌生教唆戊○○傷害丙○○之
    未必故意，唆使戊○○找丙○○「討回公道」，為乙○○出
    氣。於92年6月間，乙○○即經常向戊○○表達受郭美珠掌
    摑之委屈，戊○○起初認只要盡力安撫，待時間一久，乙○○應可釋懷。惟乙○○並不死心，仍不時向戊○○表示郭美
    珠之弟丙○○（即「臺灣奇案」執行製作）於拍攝「臺灣奇
    案」期間，曾吃其豆腐，暗示邀約發生性關係，遭乙○○拒
    絕，讓丙○○難堪，丙○○不滿，向郭美珠搬弄是非，致乙○○受掌摑之辱。戊○○與丙○○本不認識，無往來亦無過
    節，本無傷害丙○○之犯意，對乙○○之挑唆，原不作反應
    ，惟乙○○則生氣不說話，或回以「是不是男人」，持續刺
    激並遷怒戊○○。戊○○因乙○○軟硬兼施之挑唆刺激，竟
    於92年7月5日凌晨萌生傷害丙○○之犯意，惟不知丙○○所
    在，乙○○告知可詢問與丙○○同劇組之莊博欽（另經檢察
    官為不起訴處分確定）。
二、92年07月05日中午，戊○○與不知情之莊博欽聯繫，得知丙○○在雲林地區拍戲。戊○○慮及丙○○劇組人員眾多，其
    一人勢單力薄，即聯繫拍攝「妙有春風」劇組友人廖振甫、
    己○○（俟到案後另行審結）、綽號「阿澤」之江明澤（成
    年人，未據檢察官起訴）。戊○○駕駛車號8C-0540號自小
    客車（戊○○向其姊廖若涵借用，案發後已更換車號為8E-6
    902號），搭載廖振甫、己○○、江明澤，戊○○向己○○
    、廖振甫、江明澤表示丙○○吃乙○○豆腐，為此遭郭美珠
    掌摑，要教訓丙○○，廖振甫（業經原審判處有期徒刑六月
    ，如易科罰金，以銀元參佰元折算即新台幣玖佰元壹日，緩
    刑貳年確定）、己○○、江明澤均表相挺，其四人基於傷害
    丙○○之犯意聯絡，同車南下。戊○○佯裝探班，沿路與莊
    博欽聯繫問路，於同日晚上08、09時許，抵達雲林縣麥寮鄉
    ○○路13號丙○○等劇組人員下榻之「華盛頓汽車旅館」旁
    ，戊○○與莊博欽在該汽車旅館門口碰面，佯稱找丙○○談
    工作之事，探詢丙○○何在，莊博欽稱不清楚。同晚約09時
    許，戊○○駕車駛入華盛頓汽車旅館，戊○○、己○○下車
    至櫃檯，詢問櫃檯小姐吳雅蘋，丙○○住宿房間號碼，吳雅
    蘋告知房號502，戊○○返回車旁，為掩蔽車號，沾濕衛生
    紙團甩上自小客車車牌，模糊車號，駕車直駛502號房外。
    同晚10時許，戊○○、己○○見時機成熟，各持預藏之棍棒
    1支（案發後經戊○○丟棄，未扣案）下車，吩咐江明澤、
    廖振甫駕車準備接應，戊○○、己○○見502號房門未鎖，
    無故侵入房內（侵入住宅部分未據告訴），見丙○○躺在床
    上，戊○○即持棍棒往丙○○大腿猛擊，丙○○痛醒，出手
    抵抗，擊中戊○○鼻樑成傷（未據告訴），戊○○、己○○
    二人隨即持棍棒朝丙○○頭部、身體、四肢等各部位持續揮
    擊毆打，丙○○無力招架，手持枕頭護住頭臉部，並從床上
    落地，戊○○、己○○持棍棒揮打丙○○二、三十下後，見
    丙○○不能動彈，己○○罷手，拉戊○○離開房間，迅速上
    車，由江明澤駕車離去。丙○○因此受有頭部外傷併腦震盪
    、多處擦傷（右前臂1公分×1公分、左上臂6公分×1公分、
    8公分×1公分、5公分×2公分、左前臂4公分×1公分、左大
    腿12公分×2公分、左膝3公分×1公分、右小腿6公分×1公
    分、5公分×2公分、4公分×1公分）、右手肘挫傷瘀青12公
    分×8公分合併鷹嘴突粉碎性骨折、右尺骨粉碎性骨折、右
    第5掌骨骨折、左手肘挫傷併肱骨踝骨折、左第3掌骨粉碎性
    骨折、左足第3、4、5蹠骨粉碎性骨折、胸部挫傷、腹部挫
    傷、右大腿挫傷併瘀青35公分×15公分、右小腿挫傷併瘀青
    6公分×1公分、左大腿挫傷併瘀青10公分×5公分等傷害（
    92年07月06日急診入院開刀行開放性復位內固手術，含右鷹
    嘴突、右尺骨、左、右掌骨、左肱骨踝、左蹠骨等部位，共
    住院29日始出院）。
三、戊○○因打鬥間鼻樑受傷流血，亟需就醫，因道路不熟，電
    話向莊博欽問路，再打電話詢問盧建助因拍戲而認識之華濟
    醫院秘書苗淑敏之電話號碼，江明澤即駕車載戊○○等人前
    往嘉義縣太保市華濟醫院就醫。沿途，戊○○脫下染有血跡
    之上衣，換穿乾淨上衣，以上開血衣包裹攻擊丙○○之棍棒
    ，一併丟出車外，並與乙○○電話聯繫，告知其受傷準備就
    醫之情，乙○○詢以「為何受傷」、「事情處理如何」，戊○○回以回臺北再說。同晚約24時許，戊○○就醫診治完畢
    ，其四人即北上。次日，戊○○告知乙○○事發經過，對毆
    打丙○○一事，表示後悔，欲關心丙○○狀況，乙○○挖苦
    戊○○，稱：「既然做了，還後悔什麼。」「如果這麼孬種
    ，大家少聯絡。」92年08月間，戊○○與乙○○感情生變，
    逐漸疏離，戊○○後悔遭乙○○利用，於同年08月26日晚上
    07時22分許，在台北市○○路409號臺北國際商業銀行龍江
    分行前，使用公用電話撥打丙○○之手機，雖未透露姓名，
    但對毆打丙○○之事，表示歉意等語。丙○○持其手機交警
    方處理，經警循線查得撥打電話之人為戊○○而查獲。
四、案經內政部警政署刑事警察局移送臺灣雲林地方法院檢察署
    檢察官偵查起訴。
    理  由
壹、證據能力部分：
一、按被告以外之人於審判外之陳述，經當事人於審判程序同意
    作為證據，法院審酌該言詞陳述或書面陳述作成時之情況，
    認為適當者，亦得為證據。當事人、代理人或辯護人於法院
    調查證據時，知有刑事訴訟法第一百五十九條第一項不得為
    證據之情形，而未於言詞辯論終結前聲明異議，視為有前項
    之同意，刑事訴訟法第一百五十九條之五定有明文。查被告
    戊○○對於共同被告乙○○、己○○、廖振甫、全部證人及
    被害人丙○○於警訊、偵查中之陳述，為審判外之陳述而屬
    傳聞證據，全體被告及公訴人於偵、審中提出及偵、審中所
    調取函查之各項具傳聞性質之證據資料，公訴人、被告戊○○於本院審判程序中對於前述證人於警訊、偵查中之證述及
    其他相關具傳聞性質之證據資料之證據能力，均沒有意見，
    且迄於言詞辯論終結前亦未聲明異議。本院審酌上開證人於
    警訊、偵查中在檢察官面前陳述及各項證據資料作成之情況
    ，核無違法取證或其他瑕疪，且為證明本件犯罪事實所必要
    之重要關係事項，認為以之作為證據為適當，上開證人於警
    訊、偵查中所為審判外之陳述及其他相關證據資料，對於被
    告戊○○而言，自得採為證據。
二、被告乙○○及其辯護人主張對告訴人丙○○、共同被告戊○○、廖振甫、證人莊博欽、吳雅蘋、盧建助、苗淑敏等人於
    警詢之供述筆錄，同案被告己○○、廖振甫於檢察官偵查中
    及法院審理時之供述，關於乙○○教唆戊○○傷害丙○○部
    分，認均屬傳聞證據，不具證據能力。關於戊○○毆打丙○○成傷部分，則同意作為證據等語。
三、按被告以外之人於檢察事務官、司法警察官或司法警察調查
    中所為之陳述，與審判中不符時，其先前之陳述具有較可信
    之特別情況，且為證明犯罪事實存否所必要者，得為證據。
    刑事訴訟法第一百五十九條之二定有明文。而所謂「具有較
    可信之特別情況」，乃指陳述係在特別可信為真實之情況下
    所為者而言，例如被告以外之人出於自然之發言，或違反自
    己利益之陳述等特別情形均屬之。蓋被告以外之人在類此特
    別情況下所為之任意性陳述，通常其虛偽之可能性偏低，若
    該項陳述為證明犯罪事實存否所必要，依上開規定，自得構
    成傳聞法則之例外，而承認其證據能力。本件證人即同案被
    告戊○○於警訊中，有關因同案被告乙○○遭被害人丙○○
    言詞騷擾，並認為郭某在其姐郭美珠之面前搬弄是非，以致
    被告乙○○遭郭美珠掌摑，乙○○犯恨在心，因而指使其毆
    打丙○○討回公道（見警卷第7頁），乃與同案被告己○○
    、廖振甫及江澤明等人共同前往丙○○投宿之汽車旅館，共
    同持棍棒毆打丙○○成傷等情，已為明確之供述。嗣後，證
    人戊○○於本院審理時證稱當時只是要去找丙○○理論，希
    望他向乙○○道歉，沒有要毆打丙○○之意思；乙○○只叫
    我去討公道而已等語，顯然與警訊中之陳述不符。經查，警
    詢時之陳述，因距離案發被查獲時甚近，記憶清晰，且係未
    受他人左右而出於自然之陳述，其嗣於審判中之證言，或因
    時隔日久，記憶模糊致未能清楚陳述，或因與上訴人同庭應
    訊，昧於人情而故為有利於同案被告乙○○之證詞，且證人
    即被告戊○○於本院96年5月8日審理庭，陳稱：「（你在警
    察局所講的話是否出於你的自由意識，或是警察有無對你脅
    迫?）沒有受脅迫。」；「（審判長問：是誰叫你去的？）
    被告戊○○答：是乙○○叫我去的。」；「（審判長問：為
    什麼去？）被告戊○○答：去討公道。」；「（審判長問：
    討什麼公道？）被告戊○○答；請丙○○打電話向她道歉。
    」（見本院卷第172-173頁）顯見其警訊之供述，係在自由
    意志下所為，而本院審理時已離犯案時間較久，記憶較易模
    糊，且容易受同案被告人情壓力之影響，而為迴護不實之陳
    述，故被告戊○○先前警詢中之證述，具有較為可信之特別
    情況，且為證明犯罪事實存否所必要，依刑事訴訟法第一百
    五十九條之二之規定，本院認應具有證據能力。
四、被告以外之人於審判外之陳述，經當事人於審判程序同意作
    為證據，法院審酌該言詞陳述或書面陳述作成時之情況，認
    為適當者，亦得為證據。當事人、代理人或辯護人於法院調
    查證據時，知有刑事訴訟法第一百五十九條第一項不得為證
    據之情形，而未於言詞辯論終結前聲明異議，視為有前項之
    同意，刑事訴訟法第一百五十九條之五定有明文。經查，被
    告乙○○就證人即告訴人丙○○於偵查中經具結後證述之內
    容、證人莊博欽偵查中證述之內容、證人同案被告戊○○於
    偵查、原審證述之內容、丙○○於華濟醫院之診斷證明書、
    病歷原本、長庚醫院93.3.9長庚法第0182號函文、戊○○
    於華濟醫院之急診記錄、華盛頓汽車旅館現場圖及照片、92
    .8.26 台北市○○路409號前監視器錄影翻拍照片、檢察官
    93.4.2當庭勘驗乙○○發予戊○○之簡訊內容及照片、內政
    部警政署刑事警察局測謊鑑驗結果通知書等證據資料之證據
    能力，均沒有意見，且迄於言詞辯論終結前亦未聲明異議。
    本院審酌上開證人於偵查中在檢察官面前陳述及各項證據資
    料作成之情況，核無違法取證或其他瑕疪，且為證明本件犯
    罪事實所必要之重要關係事項，認為以之作為證據為適當，
    上開證人於偵查中所為審判外之陳述及其他相關證據資料，
    對於被告戊○○而言，自得採為證據。
貳、實體部分:
一、被告戊○○部分:
(一)、訊據被告戊○○固不否認於上開時、地，持棍棒毆打告訴人
    丙○○成傷，但矢口否認有何預謀傷害之犯意，辯稱伊當時
    只是要找丙○○理論，並要丙○○打個電話向乙○○道歉而
    已，但因丙○○口氣不好而發生言語衝突，才會以棍棒毆打
    他，事後伊覺得良心不安，也有打電話給丙○○，關心他的
    傷勢云云。
(二)、經查，92年07月05日晚間九時許，夥同同案被告廖振甫、己○○、及綽號「阿澤」之江明澤等人，由被告戊○○駕駛車
    號8C-0540號自小客車，抵達雲林縣麥寮鄉○○路13號之「
    華盛頓汽車旅館」，被告戊○○隨即與己○○一同進入502
    號房，分持棍棒毆打告訴人丙○○，致丙○○受有頭部外傷
    併腦震盪、多處擦傷（右前臂1公分×1公分、左上臂6公分
    ×1公分、8公分×1公分、5公分×2公分、左前臂4公分×1
    公分、左大腿12公分×2公分、左膝3公分×1公分、右小腿6
    公分×1公分、5公分×2公分、4公分×1公分）、右手肘挫
    傷瘀青12公分×8公分合併鷹嘴突粉碎性骨折、右尺骨粉碎
    性骨折、右第5掌骨骨折、左手肘挫傷併肱骨踝骨折、左第3
    掌骨粉碎性骨折、左足第3、4、5蹠骨粉碎性骨折、胸部挫
    傷、腹部挫傷、右大腿挫傷併瘀青35公分×15公分、右小腿
    挫傷併瘀青6公分×1公分、左大腿挫傷併瘀青10公分×5公
    分等傷害（92年07月06日急診入院開刀行開放性復位內固手
    術，含右鷹嘴突、右尺骨、左、右掌骨、左肱骨踝、左蹠骨
    等部位，共住院29日始出院）之事實，業據被告戊○○於警
    訊、原審及本院審理（除否認與被告己○○共同毆打丙○○
    外）時，坦承不諱，核與告訴人丙○○指訴之被害情節相符
    ，此外，復有丙○○華濟醫院診斷證明書（警卷第65頁）、
    華盛頓汽車旅館照片5張及平面位置圖（警卷第21-24頁）、
    華濟醫院93年2月1日華（圖）字第93020108號函（偵卷一第
    97頁）、長庚醫院93年3月9日長庚院法字第0182號函（偵
    卷一第98頁）、華盛頓汽車旅館502號房間內照片一張（偵
    卷一第137頁）等證物附卷可資佐證，可堪信為真實。
(三)、被告戊○○雖辯稱伊當時只是要找丙○○理論，並要丙○○
    打個電話向乙○○道歉而已，但因丙○○口氣不好而發生言
    語衝突，才會以棍棒毆打他云云。然查，被告戊○○於警訊
    中供稱: 「我們當時到達華盛頓汽車旅館後，由我在週邊道
    路拾獲木棍一隻，並帶至車上，約於7月5日晚上22時左右進
    入汽車旅館，並向櫃臺小姐詢問拍片執行製作投宿之房間後
    ，即由廖振甫駕車，我與己○○二人下車前往丙○○房間，
    並攜帶拾獲木棍，起先我進入郭某房間詢問說：『你是不是
    執行製作？你為何要亂講話』後，即持木棍一直毆打丙○○
    .... 」（見警卷5-6頁），如被告戊○○只是要進去與丙○○理論，要求郭某向被告乙○○道歉，則何須事先攜帶木棍
    進入丙○○房間，顯然其有毆打丙○○之犯意自明。又同案
    被告廖俊甫於原審審理中證稱：「當時我在車子裡面，戊○○拿保特瓶沾水在衛生紙往他車子前面砸，我是從副駕駛座
    看到的，我認為他在弄車牌，不然他哪有可能砸在地上，我
    看到的是砸前面。」（見原審卷第251頁），被告戊○○以
    衛生紙沾水砸車牌之目的無非要掩飾自己之車牌，免受日後
    之查緝，如僅係找丙○○理論，何須懼怕日後遭警方查緝而
    有故意遮蔽車牌之理？因此其在前往尋找丙○○之時，即有
    傷害他人之犯意自明。
(四)、雖證人甲○○曾於警訊中證稱: 「我當時是住『華盛頓』50
    3號房（按即502號房隔壁），當時我剛好要睡覺，有聽到50
    2號房有爭吵聲音，我被吵醒，原先聽到較小聲的談論，雙
    方談了約七、八分鐘後，即聽到大聲的拍桌聲及打鬥的聲音
    ，約一分鐘後，我聽到有開車門的聲音，我起來拉開窗簾，
    看見一部黑色自小客車開走，又看見一名男子著內褲，扶在
    牆上，因為晚上天色昏暗，我沒有看清楚是丙○○。」（見
    警卷第141頁）但於本院96年6月5日審理時經交互詰問，並
    與告訴人丙○○對質，其證言當係較警訊中明確而可信，茲
    摘錄其證述之詢答內容如下:
【辯護人問
    他們（指被告戊○○與告訴人丙○○）的語調、聲音音量如
    何？
證人甲○○答
    有時候很大聲，有時候很小聲，有時候像是在講話，有時候
    就像兩個人吵起來的感覺。
審判長問丙○○
    是否睡在甲○○她隔壁房間？
告訴人答
    是的。
審判長問
    有沒有人先跟你講話？
告訴人答
    他們一進來我不知道，我在睡覺，可能是我表弟開電視在看
    ，他走的時候沒有關電視，門也沒有上鎖，我醒人事的時候
    我的腳已經斷了。
審判長問
    那時候電視有無開著？
告訴人答
    有。
審判長問甲○○
    是否聽得出來講話像是電視的聲音？或是像一般人講話的聲
    音？
證人甲○○答
    因為聲音並不大，也有可能像電視的聲音。
審判長問石
    就妳所說裡面沒有桌子，所以妳認為那是撞擊床板的聲音？
證人甲○○答
    對，因為裡面只有小小的化妝台。
審判長問丙○○
    那天你表弟看電視離開的時候沒有關電視，出去也沒有鎖門
    ？
告訴人答
    對。
    .
    .
    .
    .
辯護人問
    妳剛才說聲音忽大忽小，是如何忽大忽小？
證人甲○○答
    感覺就像電視音量一樣，但是突然有很大的聲音，我不知是
    電視機裡面的人在吵架，或是房間裡面的人在，我不敢確定
    ，音量確實不大。
辯護人問
    妳是說音量持續有二十分鐘然後才有拍桌聲？
證人甲○○答
    不，這個在二十分鐘以前就發生。】
    由上開證人甲○○證述之內容觀之，其亦無法判斷當時其所
    聽到之吵架聲係電視之聲音或係被告戊○○與告訴人丙○○
    爭吵之聲音，自難證明被告戊○○進入丙○○房間後，兩人
    先發生爭吵，而後因丙○○口氣不好，被告戊○○才持棍棒
    毆打丙○○。
(五)、由告訴人丙○○受有右手肘挫傷瘀青合併鷹嘴突粉碎性骨折
    、右尺骨粉碎性骨折、右第5掌骨骨折、左手肘挫傷併肱骨
    踝骨折、左第3掌骨粉碎性骨折、左足第3、4、5蹠骨粉碎性
    骨折等傷勢觀之，其應係先躺在床上遭受棍棒毆打後，造成
    左足第3、4、5蹠骨粉碎性骨折，告訴人因而由床上起身站
    立並欲護衛身體，但又遭猛力攻擊，才造成右手肘挫傷瘀青
    合併鷹嘴突粉碎性骨折、右尺骨粉碎性骨折、右第5掌骨骨
    折、左手肘挫傷併肱骨踝骨折、左第3掌骨粉碎性骨折。否
    則，苟如被告戊○○所辯伊係先與丙○○理論後，因丙○○
    口氣不好，才毆打丙○○為真，則在丙○○已「起身站立」
    與之發生言語衝突後，勢必很難再造成丙○○左足第3、4、
    5蹠骨粉碎性骨折。故告訴人證稱:伊當時躺在床上睡覺，被
    告戊○○一進門就持棍棒毆打伊之腿部，並未與之發生口角
    爭執等語，應可信為真實。被告戊○○辯稱當時只是要進去
    找丙○○理論，是因丙○○口氣不好，才臨時起意毆打丙○○云云，顯不可採。
二、乙○○部分
(一)、訊據被告乙○○則矢口否認有何教唆被告戊○○傷害丙○○
    之犯行，辯稱伊確實有被郭美珠摑掌，原因是丙○○在郭美
    珠面前亂講話，才導致我被掌摑，但我沒有教唆戊○○去毆
    打丙○○。伊雖然曾向戊○○抱怨曾被郭美珠掌摑的事情，
    但我未請他處理，他為了要討我歡心，就說要替我出氣。戊○○毆打丙○○之事，案發前我不知道，是案發後92年7月5
    日22時至24時間，戊○○打電話給我說他受傷了，因為他去
    打丙○○而鼻子受傷，在華濟醫院就醫，當時我非常慌亂，
    所以才回家打電話給戊○○問清楚。我沒有教唆戊○○他們
    ，是戊○○一直說他看不下去，他要幫我出氣云云。
(二)、經查，被告乙○○如何因拍戲關係遭告訴人丙○○之姐郭美
    珠掌摑，因而懷疑係丙○○在郭美珠面前搬弄是非所致，自
    92年6月間即唆使被告戊○○向丙○○討回公道等情，業據
    證人即同案被告戊○○於警訊中證稱: 「約92年4、5月間，
    周女有向我提出說她花費二萬元找人出面要處理她被郭美珠
    掌摑的事情，對方將錢收了後即不了了之，之後約六月份，
    周女一直向我遊說，剛開始我是跟她講講，希望時間一久她
    對此事之恨意會消失，可是她還是一直再提起，使我備受壓
    力，沒有辦法即聯絡廖振甫及己○○，由我駕駛向我姊姊廖
    若涵借用的8C-0540自小客車（已換牌為8E-6902）南下雲林
    麥寮毆打丙○○。」（見警卷5-6頁）；「.... 之前她也有
    陳述丙○○的事，她偶爾會問說到底有沒有要幫她討，因她
    問我時我都靜靜的，我認為沒有必要，一點時間過了後她就
    會淡忘，但那時候我如果沒有回答，她脾氣上有時候會不好
    ，會鬧得不愉快，就是生氣不說話，要不然就是念說我不是
    男人，講這些話而已。7月5日時因為乙○○她跟我提到要不
    要替她討公道，我那時隨口答應她，她問我何時要去，我跟
    她說晚點再說，睡醒時因為時間太久了，我想說要不要去找
    丙○○講清楚，跟乙○○道歉看會不會心情平復一點，所以
    我當時就決定南下。」等語（見原審卷0000-000頁），足
    證被告乙○○確因遭郭美珠掌摑，而懷疑係告訴人丙○○在
    郭美珠面前搬弄是非所致，因此懷恨在心，極思報復，而教
    唆被告戊○○毆打告訴人丙○○甚明。
(三)、雖被告乙○○辯稱伊與郭美珠之誤會已經化解，並達成和解
    息事寧人，不可能再教唆被告戊○○毆打丙○○加以報復云
    云。然查，被告乙○○曾於掌摑事件後，以二萬元之代價，
    委託郭正倫出面處理掌摑事件，其方式是以電信干擾方式對
    郭美珠之通信器材進行干擾，此為被告乙○○所不爭執，核
    與證人即同案被告戊○○於警訊中證述「.... 約92年4、5
    月間，周女有向我提出說她花費二萬元找人出面要處理她被
    郭美珠摑掌的事情，對方將錢收了後即不了了之，.... 」
    等語（見警卷5-6頁）相符，足證被告乙○○對於遭掌摑，
    一直耿耿於懷。雖雙方曾於事發後一個多月即92年3月初，
    在演藝圈人士及律師協調下，達成和解，此有被告乙○○提
    出之剪報資料影本乙份可稽。但其卻又於同年6月間開始對
    被告戊○○以言詞刺激、或動之以情之方式教唆其毆打丙○○，有如上述，可見其雖與郭美珠達成和解，但事實上仍無
    法忘卻掌摑事件對其造成之羞辱，故尚難以此作為被告乙○○有利之證據。
(四)、同案被告戊○○固然供稱伊南下毆打丙○○之前，並未告知
    被告乙○○，且根據雙方之電話通聯記錄顯示，雙方並未曾
    連絡，但因戊○○已經被告乙○○教唆在前，而於案發當天
    決意按教唆之內容行事，則其是否於行動前知會被告乙○○
    ，對於教唆之成立，並不生影響。被告戊○○供稱被告乙○○對伊訴苦遭郭美珠掌摑之委屈，再以「到底是不是男人」
    ；「要不要為她討回公道」等語，刺激其決意毆打丙○○。
    衡諸被告乙○○先訴說遭毆打之委屈，再教被告戊○○為其
    討公道，就前後語意之連貫而言，「討回公道」自然讓被告
    戊○○解讀為係以同樣暴力傷害之手段向對方討回公道，其
    所教唆之犯罪行為範圍，當係傷害罪，已臻明確。故尚難因
    被告乙○○未明確教唆傷害丙○○，而可脫免教唆傷害之罪
    責。
(五)、被告乙○○另辯稱偵查中曾對其實施測謊，結果並無不實反
    應，故可證明伊未教唆傷害，如認該次測謊不正確，亦請求
    再次實施測謊云云。經查，偵查中固曾對被告乙○○實施測
    謊，其結果無不實反應，有內政部警政署刑事警察局93年6
    月25日刑鑑字第132089號測謊鑑驗結果通知書（見偵卷一第
    145-152頁）附卷可按。然而，該次測謊所設之兩個問題，
    其中第一個問題「有關本案，在案發之前，你有無與戊○○
    討論毆打丙○○之事（包含要求毆打丙○○）? （答：沒有
    ）」；第二個問題為「有關本案，你稱案發前戊○○並沒有
    提及要南下毆打丙○○一事，有無說謊？（答：沒有）」因
    為被告乙○○並未明言要戊○○毆打丙○○，而是以暗示性
    之言語刺激戊○○決意毆打丙○○，故對於該問題答稱沒有
    ，當然無不實反應。其次，戊○○南下毆打丙○○前並未向
    被告乙○○提起，業經本院認定如前，故其回答沒有，當然
    亦無不實反應。故此次測謊鑑驗結果，雖均無不實反應，但
    無法證明被告乙○○並無教唆戊○○毆打丙○○之犯行。又
    因被告乙○○教唆傷害犯行已甚明確，如前所述，故被告乙○○請求再實施測謊，核無必要，而不應准許之。至於被告
    乙○○另於本院審理時聲請由辯護人詰問證人丁○○，茲摘
    錄詰問內容如下:
【辯護人問
    你在九十六年四月二十六日有無曾與戊○○接觸過？
證人丁○○答
    有，我去他公司。
辯護人問
    目的何在？
證人丁○○答
    他與乙○○小姐雙方我都認識，幫他們把這個事情有圓滿的
    結果，所以才會去。
辯護人問
    你跟戊○○有討論到何事？
證人丁○○答
    事實情形周小姐這邊有無教唆他去打人的事，他回答我說並
    沒有，當時去找丙○○的時候是想要跟他談一談，結果就衝
    突起來。
辯護人問
    他除了這些事情之外有無談別的事情？
證人丁○○答
    我問他為何要咬死乙○○，他說不這樣的話罪會判比較重。
辯護人問
    他有沒有講到案發的經過？
證人丁○○答
    我有問他去的時候是準備要打人是不是，他說他並沒有，是
    用閒談的方式在聊。】
    由於上開證詞觀之，明顯係由辯護人誘導證人回答，內容對
    被告乙○○頗多迴護，且均係轉述被告戊○○之陳述，應屬
    傳聞，復為戊○○於當庭對質時予以否認，本院審判長並諭
    知證人所述都是傳聞，並命辯護人不得誘導訊問，否則證人
    的證詞本院不採為證據，此有本院96年6月5日審判筆錄可稽
    。故證人丁○○於本院之證詞，不得作為有利於被告乙○○
    之證據。
(六)、本案偵查中檢察官當庭勘驗案發後數日由被告乙○○發送，
    迄今尚留存在共同被告戊○○持用之行動電話中之簡訊內容
    如下：「第一通：九十二年七月十七日二時三十三分三十六
    秒，內容：『發：謝謝你為我做得一切！點滴在心頭！真的
    ！你是我最好的朋友！愛你！』」、「第二通：九十二年七
    月十二日內容：『不要再找什麼花了！我只要你平平安安的
    就好！在那裡好好休養，沒事就早點回來吧！』」，有台灣
    雲林地方法院檢察署九十三年四月二日勘驗筆錄在卷可按。
    被告戊○○在案發後第一時間即打電話向被告乙○○回報進
    度及成果，參以被告乙○○事後亦發簡訊高度感謝被告戊○○替伊毆打告訴人之所為一切，足見被告乙○○對於戊○○
    傷害丙○○之結果，並不違背其本意。
(七)、被告乙○○之辯護人為被告辯護稱：同案被告戊○○供稱92
    年7月5日凌晨在台北市○○路與忠孝東路口某賓館內，被告
    乙○○再度對其提起向丙○○討回公道之事，伊始決定下手
    云云，並不實在。因為根據其二人當天之通聯記錄，並未出
    現在該地區，且經實地查訪台北市○○路與忠孝東路口，並
    無戊○○所稱之賓館等語。然查，被告乙○○係自92年6月
    間即斷斷續續要求被告戊○○向丙○○討回公道，被告戊○○起初並不以為意，但經不起被告乙○○多次言語刺激、挑
    唆，始於92年7月5日決意南下毆打丙○○，並於同日晚間十
    時許下手毆打丙○○，至此被教唆之人已經犯罪既遂，被告
    乙○○自亦應負教唆既遂之責。至於該二人是否確曾於92年
    7月5日在賓館內談論毆打丙○○之事，對於被告乙○○教唆
    罪之成立，不生影響。故縱使其二人確實未於該日在賓館相
    會，亦不得據此做為有利於被告乙○○之認定。
三、綜上所述，本件事證明確，被告戊○○、乙○○二人犯行均
    堪認定。
參、新舊法比較及論罪科刑:
一、核被告戊○○所為，係犯刑法第277條第1項之傷害罪。被告
    乙○○所為，係犯同法第277條第1項傷害罪之教唆犯。被告
    戊○○、己○○、廖振甫，與未經起訴之江明澤間，就上開
    犯罪，有犯意聯絡，行為分擔，為共同正犯。被告乙○○接
    續教唆戊○○實行犯罪之行為，為接續犯，應論以一罪。刑
    法於94年01月07日修正，於同年02月02日公布，並於95年07
    月01日實施，被告於行為後，法律有變更者，依刑法第2條
    第1項之規定處理，有關修正前、後法律之比較及應適用之
    規定，詳如附表所示。
二、原判決以被告戊○○傷害；被告乙○○教唆傷害犯行，罪證
    明確，因予適用刑法第2條第1項前段、第28條、第29條第1
    項、第277條第1項，廢止前罰金罰鍰提高標準條例第1條前
    段、第2條之規定，並審酌(1)被告戊○○犯後坦承傷害之犯
    行，惟對於犯罪事實細節，仍避重就輕，意在合理化動手毆
    人之惡性，圖減輕罪責，其於偵查中，雖與丙○○達成民事
    損害賠償之和解，有調解書1份在卷可參，惟戊○○於調解
    成立後，均未賠償丙○○分文，於審判中，又一再向法院表
    示願意在期限內賠償，丙○○也表明願意降低賠償金額，惟
    戊○○仍食言，致丙○○分文未得。雖證人蔡義順到庭具結
    證稱調解時戊○○之母親陳美英有帶現金一百多萬元，餘款
    要開支票分期付款，當時雙方沒有說好，沒有和解，也就沒
    有付款。辯護人以其證詞，認戊○○有付款之誠意。惟依卷
    附調解書記載之內容，戊○○應負擔之賠償金額為2,300,00
    0元，第1次應先給付現金1,500,000元，餘款分8期給付，於
    第1次給付時，簽發8張本票擔保，顯見丙○○是同意先給付
    部分現金，餘款分期支付，若蔡義順所證為實在，戊○○實
    不可能對賠償金額分文未付，因此，證人蔡義順之證詞，不
    足為有利戊○○之認定，因仍認戊○○無賠償之誠意，犯後
    態度難認良好。惟應特別斟酌，戊○○於犯後即向乙○○表
    示後悔毆打丙○○之意思，於92年08月26日，親自打電話向
    丙○○表示歉意，雖未表明其身分及真實之犯罪動機，惟亦
    因此使得本案得以破獲，尚難認其係惡性重大之人。戊○○
    與丙○○本不相識，亦無仇隙，然為愛所困，禁不住乙○○
    三翻二次的挑唆，即決意以暴力方式為乙○○討回公道，給
    乙○○交代，而糾眾南下，行徑小心，卻對丙○○人身做猛
    烈之攻擊，造成丙○○頭部、身體、四肢等部位共23處之傷
    勢，5處骨折進行開刀手術，目前左右手肘關節攣縮，遺留
    活動障礙之缺陷，身體及精神上均所受損害相當之重，其犯
    罪情節與犯罪所生之實害甚鉅，其又為毆打事件之主謀，惡
    性雖非重大，但屬不輕，難認其無暴力傾向。雖戊○○現有
    正當職業及固定收入，因認其應入監服刑一段時間，期能矯
    正其暴力性格。檢察官雖求刑有期徒刑2年7月，惟認為過重
    ，辯護人認戊○○應判處有期徒刑7月，似嫌過輕，均不採
    取。(2)被告乙○○犯後矢口否認犯罪，雖一再表示願意負擔
    賠償丙○○部分損害，惟從未提出適當之和解方案，實無賠
    償之誠意，對其教唆之犯行亦狡辯多端，又無法自圓其說，
    可認其犯後無悔意，犯後態度不佳。乙○○因受郭美珠摑掌
    ，雖顏面無光，受有屈辱，在訴諸法律不成後，即思報復，
    花錢委託郭正倫，欲以電訊方式干擾郭美珠，不成後，乙○○不思自省，反而怪罪丙○○向郭美珠告狀，致其被毆，在
    報復心驅使下，軟硬兼施，接續刺激挑唆戊○○，找丙○○
    為其討回公道，乙○○明知戊○○愛著她，還惡意以丙○○
    吃豆腐、暗示上床等不實事項，刺激戊○○為其出氣，戊○○若不為回應，乙○○即生氣不講話，或以「是不是男人」
    數落戊○○，兩人因此發生爭執，致戊○○心生毆打教訓丙○○之犯意，而惹起本件事端，由此可認其犯罪情節著實不
    輕，丙○○受有如上之傷勢，亦足認乙○○犯罪所生之實害
    相當之大。猶有甚者，乙○○已知悉丙○○受傷之情，惟戊○○表示欲關心丙○○之傷勢，乙○○仍發脾氣，表明若如
    此「孬種」，不用聯絡，更可見乙○○是要丙○○受有不明
    不白被毆之痛苦，惡性更深。惟乙○○僅止於造意犯，未直
    接參與毆打丙○○行為，未因此獲得任何利益，其亦有正當
    職業與固定收入，就此部分，即難科以較戊○○較重之刑度
    （惟亦不宜較輕）。雖檢察官求刑有期徒刑2年8月，認為過
    重而不採取。另審酌被告戊○○、乙○○二人之素行等其他
    一切情狀，均量處有期徒刑一年六月之刑度。並說明被告戊○○犯罪所用之棍棒，未經扣案，未免將來執行之困難，故
    不為沒收之諭知。
三、本院經核原判決認事用法，均無違誤，量刑亦稱妥適。被告
    戊○○上訴意旨，指摘原審量刑過重，被告乙○○上訴否認
    犯罪，依上所述，為無理由，均應予駁回。
據上論結，應依刑事訴訟法第368條，判決如主文。
本案經檢察官劉得鉦到庭執行職務。
中　　華　　民　　國　　96　　年　　6　　月　　20　　日
                  刑事第六庭  審判長法　官  蔡崇義
                                    法　官  董武全
                                    法　官  曾文欣
以上正本證明與原本無異。
不得上訴。
　　　　　　　　　　　　　　　　　　書記官  李育儒
中　　華　　民　　國　　96　　年　　6 　　月　　21　　日
附錄：本判決論罪科刑法條
中華民國刑法第277條（普通傷害罪）
傷害人之身體或健康者，處3年以下有期徒刑、拘役或1千元以下
罰金。
犯前項之罪因而致人於死者，處無期徒刑或7年以上有期徒刑；
致重傷者，處3年以上10年以下有期徒刑。
附表
┌────────┬────────┬────────┬────────┐
│法        條    │修正前規定      │修正後規定      │新舊法之適用    │
├────────┼────────┼────────┼────────┤
│刑法第277條第1項│罰金罰鍰提高標準│刑法施行法第1條 │(一)適用舊法。  │
│法定刑關於罰金部│條例第1條前段規 │之1規定：「中華 │(二)本件被告所犯│
│分：罰金罰鍰提高│定：「依法律應處│民國94年01月07日│刑法第277條第1項│
│標準條例第1條前 │罰金、罰鍰者，就│刑法修正施行後，│之罪法定刑有罰金│
│段、現行法規所定│其原定數額得提高│刑法分則編未修正│刑（銀元1,000元 │
│貨幣單位折算新臺│為2倍至10倍。」 │之條文定有罰金者│以下），且為刑法│
│幣條例第2條、刑 │現行法規所定貨幣│，自94年01月07日│分則編未修正之條│
│法第33條第5款（ │單位折算新臺幣條│刑法修正施行後，│文而定有罰金刑者│
│被告乙○○、廖俊│例第2條規定：「 │就其所定數額提高│，於刑法施行法第│
│發）            │現行法規所定金額│為30倍，但72年06│1條之1修正增訂前│
│                │之貨幣單位為圓、│月26日到94年01月│，其貨幣單位為銀│
│                │銀元或元者，以新│07日新增或修正之│元，是被告所犯刑│
│                │臺幣元之3倍折算 │條文，就其所定數│法第277條第1項之│
│                │之。」          │額提高為3倍。」 │罪罰金刑之提高標│
│                │刑法第33條第5款 │刑法第33條第5款 │準，於適用罰金罰│
│                │規定：「罰金：1 │規定：「罰金：新│鍰提高標準條例第│
│                │元以上。」      │臺幣1,000元以上 │1條前段及現行法 │
│                │                │，以百元計算之。│規所定貨幣單位折│
│                │                │」              │算新臺幣條例第2 │
│                │                │                │條規定換算為新臺│
│                │                │                │幣時，法定刑罰金│
│                │                │                │部分，應為罰金新│
│                │                │                │臺幣6,000元以下 │
│                │                │                │至30,000元以下（│
│                │                │                │乘以2至10，再乘 │
│                │                │                │以3）。如適用刑 │
│                │                │                │法施行法第1條之1│
│                │                │                │規定提高30 倍， │
│                │                │                │則為罰金新臺幣30│
│                │                │                │,000 元以下（乘 │
│                │                │                │以30），故關於法│
│                │                │                │定刑為罰金部分之│
│                │                │                │提高標準，新法非│
│                │                │                │較有利於被告，本│
│                │                │                │案關於刑法第條之│
│                │                │                │罪法定刑罰金提高│
│                │                │                │標準部分，應依刑│
│                │                │                │法第2條第1項前段│
│                │                │                │規定，適用行為時│
│                │                │                │之法律即罰金罰鍰│
│                │                │                │提高標準條例第1 │
│                │                │                │條前段及現行法規│
│                │                │                │所定貨幣單位折算│
│                │                │                │新臺幣條例第2條 │
│                │                │                │之規定。        │
│                │                │                │(三)法定刑罰金部│
│                │                │                │分，依修正前刑法│
│                │                │                │第33條第5款規定 │
│                │                │                │，及罰金罰鍰提高│
│                │                │                │標準條例第1條前 │
│                │                │                │段提高後，再依現│
│                │                │                │行法規所定貨幣單│
│                │                │                │位折算新臺幣條例│
│                │                │                │第2條換算為新臺 │
│                │                │                │幣時，為新臺幣6 │
│                │                │                │元以上至30元以上│
│                │                │                │，依修正後刑法第│
│                │                │                │33條第5款規定， │
│                │                │                │為新臺幣1,000元 │
│                │                │                │以上，修正後刑法│
│                │                │                │第33條第5款規定 │
│                │                │                │非較有利於被告，│
│                │                │                │依刑法第2條第1項│
│                │                │                │前段規定，應適用│
│                │                │                │修正前刑法第33條│
│                │                │                │第5款規定。     │
│                │                │                │                │
├────────┼────────┼────────┼────────┤
│刑法第28條之共同│二人以上共同實施│二人以上共同實行│(一)適用新法。  │
│正犯            │犯罪之行為者，皆│犯罪之行為者，皆│(二)新法僅作定義│
│（被告戊○○、佟│為正犯。        │為共犯。        │上之修正，使適用│
│德聖、廖振甫）  │                │                │更為明確，非法律│
│                │                │                │變更，自不生新舊│
│                │                │                │法比較問題，無現│
│                │                │                │行刑法第2條第1項│
│                │                │                │之適用，應適用新│
│                │                │                │法。            │
├────────┼────────┼────────┼────────┤
│刑法第29條第1項 │第1項規定：「教 │第1項規定：「教 │(一)適用新法。  │
│、第2項之教唆犯 │唆他人犯罪者，為│唆他人使之實行犯│(二)新法第1項、 │
│（被告乙○○）  │教唆犯。」第2項 │罪行為者，為教唆│第2項之規定僅作 │
│                │規定：「教唆犯，│犯。」第2項規定 │定義上之修正，使│
│                │依其所教唆之犯罪│：「教唆犯之處罰│適用更為明確，非│
│                │處罰之。」      │，依其所教唆之罪│法律變更，自不生│
│                │                │處罰之。」      │新舊法比較適用之│
│                │                │                │問題，無現行刑法│
│                │                │                │第2條第1項規定之│
│                │                │                │適用，應適用新法│
│                │                │                │。              │
└────────┴────────┴────────┴────────┘
